臺灣士林地方法院刑事判決　　　　　　　 99年度訴字第214號
公　訴　人　臺灣士林地方法院檢察署檢察官
被　　　告　黃炳文
扶助辯護人　李韶生律師
被　　　告　唐雅琴
指定辯護人　本院公設辯護人　林龍輝
上列被告等因強盜等案件，經檢察官提起公訴（99年度偵字第74
11號），本院判決如下：
    主  文
黃炳文竊盜，累犯，處有期徒刑拾月。
黃炳文被訴詐欺罪部分，無罪。
唐雅琴無罪。
    事  實
一、黃炳文前於民國97年間，因犯恐嚇取財罪，經本院以97年度
    訴字第922 號案件判處有期徒刑1 年4 月，並經臺灣高等法
    院以97年度上訴字第5468號案件駁回上訴人之上訴確定，黃
    炳文於入監執行後，甫於98年11月23日縮刑期滿執行完畢。
    詎其仍不知悔改，緣於99年5 月17日上午，受友人陳啟昇邀
    約前往其位在臺北市○○區○○路100 巷17號2 、3 樓住處
    住宿及作客，於同日上午11時許（起訴書誤載為同日下午4
    時30分許，茲更正之），黃炳文見陳啟昇祖父陳珠源在上址
    2 樓看電視時疑似熟睡，陳啟昇亦在上址3 樓睡覺，竟基於
    意圖為自己不法所有之犯意，卸下陳珠源腕上掛戴之勞力士
    手錶1 支（型號16233 號、錶號：R768832 號）而竊取得手
    ，且旋即喚醒在上址3 樓睡覺之女友唐雅琴一同離去，黃炳
    文嗣於同日下午4 時30分許，偕同唐雅琴至臺北市○○區○
    ○路392 號之合眾當鋪典當上開手錶與不知情之華忠勇，得
    款新臺幣（下同）38,000元後花用殆盡，嗣陳珠源清醒後發
    覺上情，始報警查獲，並在黃炳文、唐雅琴遺留在陳珠源上
    開住處3 樓之皮包內，扣得粒狀藥物2 顆、粉狀藥物1 包。
二、案經臺北市政府警察局北投分局報告臺灣士林地方法院檢察
    署檢察官偵查起訴。
    理  由
壹、茲就本案相關證據之證據能力有無，先予敘明：
一、對被告黃炳文而言，有無證據能力：按「被告以外之人於審
    判外之言詞或書面陳述，除法律有規定者外，不得作為證據
    。」、「被告以外之人於偵查中向檢察官所為之陳述，除顯
    有不可信之情況者外，得為證據。」、「被告以外之人於審
    判外之陳述，雖不符前4 條之規定，而經當事人於審判程序
    同意作為證據，法院審酌該言詞陳述或書面陳述作成時之情
    況，認為適當者，亦得為證據。」、「當事人、代理人或辯
    護人於法院調查證據時，知有第159 條第1 項不得為證據之
    情形，而未於言詞辯論終結前聲明異議者，視為有前項之同
    意。」，刑事訴訟法第159 條第1 項、第159 條之1 第2 項
    、第159 條之5 第1 項、第2 項分別定有明文。經查本件檢
    察官於起訴書提出之證據，均經被告黃炳文及其辯護人同意
    具有證據能力（參本院99年度訴字第214 號卷第40頁），其
    餘傳聞證據亦未經被告黃炳文或其辯護人於言詞辯論終結前
    聲明異議，依前揭法條規定，自視為被告黃炳文同意作為證
    據，而相關證人於偵查中向檢察官所為之陳述，經核程序上
    並無不法取供之顯不可信情況，其餘審判外言詞陳述、書面
    陳述作成時之情況，經審酌亦均無不當情形，揆諸前揭法條
    所示，對被告黃炳文而言均具有證據能力。
二、對被告唐雅琴而言，有無證據能力：被告唐雅琴之辯護人對
    於共同被告黃炳文於99年6 月11日寫給檢察官之自白書證據
    能力有所爭執，惟按「被告以外之人於偵查中向檢察官所為
    之陳述，除顯有不可信之情況者外，得為證據。」，刑事訴
    訟法第159 條之1 第2 項定有明文，經查共同被告黃炳文向
    檢察官提出之自白書，對被告唐雅琴而言，乃被告以外之人
    於偵查中向檢察官所為之書面陳述，而此書面陳述乃共同被
    告黃炳文於監所中口述後請人撰寫提出，此經證人即共同被
    告黃炳文於本院證述明確（參本院99年度訴字第214 號卷第
    201 頁），故其作成程序上，當無可能有檢察官不法取供之
    顯不可信情況，揆諸前揭法條所示，對被告唐雅琴而言具有
    證據能力。至於本案其餘傳聞證據，或經被告唐雅琴及其辯
    護人同意具有證據能力，或未經其等於言詞辯論終結前聲明
    異議，而有視為同意具有證據能力之情形，且相關證人於偵
    查中向檢察官所為之陳述，經核程序上並無不法取供之顯不
    可信情況，其餘審判外言詞陳述、書面陳述作成時之情況，
    經審酌亦均無不當情形，依上載刑事訴訟法第159 條第1 項
    、第159 條之1 第2 項、第159 條之5 第1 項、第2 項規定
    所示，對被告唐雅琴而言均具有證據能力，合先敘明。
貳、有罪部分（即被告黃炳文犯竊盜犯行部分）：
一、訊據被告黃炳文對於上開事實坦承不諱，核與證人陳珠源、
    唐雅琴於警詢、偵查、本院，及證人華忠勇於警詢、本院所
    證相符，並有前揭勞力士手錶1 支之保證書影本、贓物認領
    保管單、典當資料影本各1 份，及攝有前揭勞力士手錶1 支
    及現場情形的相片數幀在卷可參，足認被告黃炳文之自白與
    事實相符，堪以採信，本案事證業已明確，被告黃炳文之犯
    行堪以認定，應予依法論科。
二、論罪科刑：
（一）核被告黃炳文所為，係犯刑法第320 條第1 項之竊盜罪。
（二）公訴人公訴意旨雖認被告黃炳文於前開時間（起訴書誤載
      為同日下午4 時30分許）及地點，與共同被告唐雅琴共同
      基於意圖為自己不法所有之犯意聯絡，由被告黃炳文將共
      同被告唐雅琴提供之安眠藥等藥物摻入其所購買之飲料內
      ，提供與被害人陳珠源飲用，並由被告黃炳文趁被害人陳
      珠源飲後昏迷不能抗拒之際，取走被害人陳珠源所有之上
      開勞力士手錶1 支，並持之典當，因認被告黃炳文所為應
      係犯刑法第328 條第1 項之強盜罪嫌，惟查：
    １、被告黃炳文堅決否認有何下藥迷昏被害人陳珠源之犯行
        ，其辯稱：案發當天是陳啟昇帶伊和唐雅琴去他家裡睡
        覺，伊在2 樓看到陳珠源在看股票，因為伊不懂，就跟
        他聊天問怎麼玩，後來伊出去買了3 、4 瓶啤酒和蘆筍
        汁，其他還有什麼飲料忘記了，回來後伊到2 樓拿碗和
        杯子，將啤酒倒進杯子，問陳珠源要不要喝，他說不要
        ，伊又問陳珠源要不要喝飲料，且打開蘆筍汁易開罐倒
        進碗裡給陳珠源喝，陳珠源一開始說他不想喝，伊說不
        喝可惜，後來伊不曉得說什麼，陳珠源拿去喝下說味道
        不一樣，苦苦的，後來伊拿陳珠源那杯過來喝了半杯，
        可能伊有喝啤酒，後來伊說：「不然去買沙士給你喝」
        ，陳珠源說不用，他喝水就可以了，後來陳珠源朋友打
        電話過來，伊在客廳看電視喝啤酒，陳珠源跟他朋友說
        完電話後，他說等一下有朋友要來家裡，要去國父紀念
        館那邊，同學約好要辦同學會，伊說：「不然我把酒收
        一收」，伊就把一些沒有喝的酒收起來放在冰箱，杯子
        收起來放到廚房洗洗，把碗放好，洗好後伊走回客廳說
        ：「客人要來，我先上去3 樓」，到了3 樓看電視不曉
        得看到幾點，想起陳珠源說他當日12點要去同學會，所
        以下去2 樓看，結果看到陳珠源躺在那邊休息，伊不想
        吵醒他，碰一下他，發現他可能睡著了，後來伊想起之
        前陳啟昇說過曾把陳珠源的戒指拿去當掉，這時伊看見
        陳珠源手上有戴1 個手錶，就把他手錶拿起來看，要把
        他的手錶拿去當，就到3 樓把唐雅琴叫醒，說要去外面
        ，伊出來時，有把買的酒和蘆筍汁帶出門，後來伊叫唐
        雅琴在公園等，伊去當舖問，因為身上沒有證件，所以
        又回到公園跟唐雅琴要證件，伊拿唐雅琴的證件將該錶
        當了38,000元，伊沒有拿安眠藥給陳珠源吃，如果伊要
        下藥的話，全家的東西都可以拿走。唐雅琴有氣喘，有
        時候她安眠藥吃下去什麼都不知道，所以伊都會把她的
        安眠藥拿出來放在伊包包內，不給她吃，案發當天伊也
        將唐雅琴的安眠藥從她的衣服拿到伊的包包內，安眠藥
        是一粒白白的，忘記拿多少等語（參本院99年度訴字第
        214 號卷第26頁至第27頁）。
    ２、本件固據證人陳珠源於警詢及偵查中，指訴遭被告黃炳
        文迷昏後強盜財物，惟查證人陳珠源於本院具結證稱：
        我們家只有伊和陳啟昇，伊睡樓下，陳啟昇睡樓上，陳
        啟昇說要找個人來作伴，所以被告黃炳文鬥陣的（台語
        ，即同居女生，指唐雅琴，以下直接載為唐雅琴）的兒
        子（即劉庭豪）在伊家，案發當天，被告黃炳文和唐雅
        琴一起來伊家裡，伊在2 樓看股票，唐雅琴有拿一個皮
        包，她問候伊後直接上樓，被告黃炳文和伊在樓下，後
        來被告黃炳文出門買啤酒和蘆筍汁回來，要到伊家3 樓
        一定會經過2 樓，伊當時在2 樓，被告黃炳文當天去買
        啤酒和蘆筍汁回來，如果有上3 樓，伊一定會知道，但
        被告黃炳文當天回來後，並沒有上3 樓，他在2 樓拿啤
        酒罐子直接喝，還問伊要不要喝，伊說沒有喝過，不敢
        喝，後來被告黃炳文問伊會不會口渴，要不要喝蘆筍汁
        ，伊說好，他還問伊要倒在碗裡還是直接喝，伊說倒在
        碗裡，被告黃炳文就去後面的廚房拿碗出來，在伊所在
        的客廳裡把罐裝蘆筍汁的鐵環拉開，將蘆筍汁倒在碗裡
        給伊喝，被告黃炳文從廚房拿碗出來時，手是下垂的，
        碗口並未朝上，且伊有親眼看到蘆筍汁開罐情形、聽到
        蘆筍汁開罐的聲音，被告黃炳文當時在伊對面的桌子倒
        ，距離不到1 公尺，在蘆筍汁倒入前，該碗是空空的，
        被告進去廚房拿碗出來也只幾秒鐘而已，因為隔兩間房
        間，他拿了就出來，蘆筍汁伊常常喝，知道是甜的，但
        伊當時喝的是苦的，所以伊入口就吐掉，沒有吞到肚子
        裡，伊馬上把那碗蘆筍汁還給被告黃炳文，因為怕喝到
        ，且口內苦苦的，伊還用水漱口，伊問被告黃炳文蘆筍
        汁怎麼會苦苦的，被告黃炳文說蘆筍汁是因為放太久才
        會苦苦的，之後伊坐著就不省人事，在失去意識前，有
        看到被告黃炳文端著碗進去廚房洗，被告黃炳文說他有
        喝喝看，但實際上有沒有，伊不清楚，伊喝了這口蘆筍
        汁直到昏過去大約過了1 分多鐘，下午4 、5 點醒來時
        人就在榮總，家人沒有找到這罐沒有喝完的蘆筍汁，沒
        有看到空的玻璃紙或是包藥用的紙，伊也沒有看到被告
        手上或是袋子裡有拿或放扣案藥物。伊記得唐雅琴案發
        當天上3 樓後，到伊昏迷前都沒有下樓。伊之前也有一
        、兩次坐在椅子上就睡著，但沒有像此次這樣睡到讓人
        叫不起來，還被送醫急診打點滴等語（參本院99年度訴
        字第21 4號卷第93頁至第101 頁反面）。則依證人陳珠
        源所證上情，被告黃炳文於案發時，係先詢問證人陳珠
        源要直接拿罐子來喝蘆筍汁還是要倒在碗內喝，因為證
        人陳珠源表明希望倒在碗內，被告黃炳文方至廚房內拿
        碗，顯見被告黃炳文並無刻意設計證人陳珠源飲用飲料
        方式以方便其摻入迷藥於飲料內之跡象；再被告黃炳文
        至廚房拿碗的時間僅約幾秒鐘，並無刻意遲滯之不尋常
        情形，其從廚房將碗拿出來時，手亦為下垂，碗口並未
        朝上，且證人陳珠源亦親眼見到該碗在倒入蘆筍汁前是
        空的，此客觀證據均足供本院認定被告黃炳文於將蘆筍
        汁倒入碗內時，該碗內並無盛裝迷藥；又被告黃炳文係
        將碗持至證人陳珠源所在之客廳內，且在其對面不到1
        公尺的距離，當場將蘆筍汁的鐵環拉開，將蘆筍汁倒在
        碗裡給證人陳珠源飲用，若被告黃炳文果真有意摻藥於
        飲料內迷昏證人陳珠源，其大可將蘆筍汁攜至廚房內進
        行盛裝摻藥之舉，以免形跡敗露，焉有可能在證人陳珠
        源面前堂皇磊落的進行飲料盛裝行為，足證被告黃炳文
        並無公訴人所指下藥迷昏證人陳珠源之犯行。至於證人
        陳珠源當時飲用的蘆筍汁雖經其表示味道有異，然造成
        飲料變質之可能原因甚多，除公訴人指訴之下藥情節外
        ，飲料本身保存不當亦為可能原因之一，承前所述，
        本件事證既難認定係遭被告黃炳文人為下藥所致，自不
        能以此飲料味道有異、證人陳珠源事後昏迷之客觀事實
        ，遽指被告黃炳文有此下藥犯行。
    ３、卷附行政院國軍退除役官兵輔導委員會臺北榮民總醫院
        （以下簡稱為榮民總醫院）診斷證明書1 紙（參99年度
        偵字第7411號卷第52頁）固載明證人陳珠源於案發當天
        下午1 時49分急診入院，於同日下午6 時2 分急診出院
        ，病名為疑似不明物質中毒等情，惟經本院函詢該院如
        何判定陳珠源疑似中毒？檢查結果為何？該院函覆稱：
        依其病歷記載，病患陳珠源於案發當天來院急診時主訴
        ：「喝了別人給的飲料後，人就不太清楚，反應變慢，
        懷疑有藥物中毒的情形，因此來急診求診。」，因為病
        患主訴有被下藥情形，因此急診有蒐集病患的尿液檢體
        做檢查，檢查結果發現其尿液有含咖啡因（Caffeine）
        與咖啡鹼（Theobromine ）的成分，此兩種成分應不會
        造成病患意識改變。造成病患意識改變的原因很多，包
        括腦中風等結構性問題或是其他代謝性問題，其中藥物
        過量也是鑑別診斷之一，而尿液檢體發現並沒有造成人
        反應變慢或意識不清楚的成分，但也不能完全排除是因
        未檢驗出的其他物質所導致的可能性等語，此有該院99
        年10月25日北總急字第0990023780號函文1 紙在卷可稽
        （參本院99年度訴字第214 號卷第173 頁），可見上開
        診斷證明書記載證人陳珠源病名為疑似不明物質中毒，
        其原因乃出自於病患主訴結果，而非經過醫生診斷確認
        ，而證人陳珠源案發當天的尿液經採集檢驗結果，並未
        檢出使人反應變慢或意識不清楚的成分，其案發當天縱
        有飲用被告黃炳文提供之蘆筍汁，然據其所述，其一嚐
        到苦味後，即將之吐掉、漱口，沒有吞進肚內，故亦不
        可能因此過程而有服用藥物過量情事，益證被告黃炳文
        於案發當天並無下藥迷昏證人陳珠源情事。
    ４、證人即共同被告唐雅琴固於本院具結證稱：案發前伊即
        與被告黃炳文同居，因為伊的兒子劉庭豪認識陳珠源的
        孫子陳啟昇，且劉庭豪住在陳珠源家，伊會去找劉庭豪
        聊天，所以認識陳珠源，在案發前，伊在陳珠源家住過
        2 、3 次，被告黃炳文也住過2 、3 天，但沒有在那裡
        過夜，我們都住在3 樓即陳珠源兒子的房間。本件案發
        前一天下午，因為伊無處可睡，被告黃炳文叫伊先到陳
        珠源家，伊帶衣物、皮包過去，當天晚上3 樓還有劉庭
        豪、陳啟昇同在陳珠源兒子的房間內，伊跟劉庭豪聊天
        聊一會兒就睡著了，是在該處過夜，劉庭豪、陳啟昇就
        在3 樓房間外面，不清楚被告黃炳文是何時到的，被告
        黃炳文在案發當天早上7 、8 點就到3 樓一直叫伊起來
        ，說要去當鋪，伊問被告黃炳文原因，被告黃炳文叫伊
        不要管，伊大約於當天早上9 點跟著他離開，離開時有
        經過2 樓，看到陳珠源在椅子上睡覺，伊叫他起來，但
        陳珠源沒有反應，被告黃炳文拉著伊就走了，沒有通知
        陳啟昇，因為陳啟昇及劉庭豪都在睡覺。後來我們去當
        鋪，被告黃炳文沒有說要典當勞力士錶就自己進去當鋪
        ，他要伊不要問、在外面等，後來他又出來要伊拿身分
        證出來，伊有問被告黃炳文原因，但被告黃炳文說不要
        問，他會揍人，不拿出身分證的話要打伊，從陳珠源家
        出來到當鋪途中，被告黃炳文沒有拿著勞力士手錶，是
        被告黃炳文拿給當鋪老闆，老闆寫資料時，伊才看到，
        伊之前看過陳珠源戴這支手錶。典當完後，伊與被告黃
        炳文沒有再返回陳珠源家，之前放在陳珠源家的衣物都
        已經搬出來了，只剩皮包沒有拿走，因為知道被告黃炳
        文拿人家的手錶去當，所以不敢回去拿皮包。警方事後
        從伊與被告黃炳文留在該處的皮包內，扣到的安眠藥（
        即扣案粒狀藥物2 顆）是伊在吃的，扣案粉狀藥物1 包
        不是伊的，伊沒有看過，伊平常睡覺需要靠安眠藥，是
        醫生開的，哪家醫院因為很久，所以不記得了，伊很少
        吃，該安眠藥差不多放半年了，案發前一天因為睡不著
        ，有拿安眠藥來吃，伊吃了2 粒，連同現被扣案的2 粒
        安眠藥，原本都是放在皮包內，案發當天睡覺時皮包就
        在身邊，被告黃炳文知道伊睡不著要吃安眠藥、皮包內
        有安眠藥等事，被告黃炳文自己不需靠安眠藥入睡，他
        於案發當天早上7 、8 點時，有在陳珠源家中從伊皮包
        內拿走2 粒安眠藥，他要伊不要管，之後就去2 樓了，
        被告黃炳文當時沒有說他要出去買飲料的事，也沒有問
        伊要喝什麼飲料，伊不清楚被告黃炳文去2 樓做什麼，
        伊就繼續睡，後來快到中午時，看到陳珠源在那邊睡，
        怪怪的，怎麼都叫不起來，當時陳珠源的手錶已經不在
        了，伊沒有看到被告黃炳文在拔這支手錶，但猜想可能
        是被告黃炳文拿伊的藥給他吃，在案發之前，被告黃炳
        文沒有說過要給陳珠源吃毒品或是安眠藥後搶他的東西
        或是偷拿他手錶的事，但案發前幾天，被告黃炳文有問
        伊陳珠源所戴手錶是真的還是假的，伊覺得被告黃炳文
        都動腦筋亂來，所以說是假的，伊當時有告訴他如果要
        亂來，不要牽扯到伊，他說不要管，陳啟昇也有說過曾
        偷拿陳珠源戒子變賣的事。在被告黃炳文案發當天跟伊
        拿藥時，已經想到他會用在非法用途、會亂來，但沒有
        阻止他也沒有報警，因為怕他會打人。伊有服用安眠藥
        的習慣，被告黃炳文經常叫伊不要吃，被告黃炳文經常
        看到伊皮包裡有安眠藥，就把安眠藥拿走，案發前伊住
        在被告黃炳文家時，常常因為安眠藥的事情吵架，被告
        黃炳文之前曾把伊的藥藏起來兩次，一次約是案發前幾
        個月在他家的時候，另一次更早，但沒有間隔多久。案
        發之前，伊皮包內本來有4 粒安眠藥，（審判長問：妳
        自己有沒有吃？）沒有，（受命法官問：之前不是說事
        發前一天有吃安眠藥？），伊吃完後還有4 粒。案發當
        天，黃炳文拿伊的安眠藥，伊覺得怪怪的，覺得他是要
        去害陳珠源等語（參本院99年度訴字第214 號卷第179
        頁反面至第192 頁反面），而證述被告黃炳文於案發當
        天早上7 、8 點，曾從其皮包內拿走2 粒安眠藥，覺得
        被告黃炳文怪怪的，可能會拿去害陳珠源，因為被告黃
        炳文於案發前幾天還曾問其陳珠源所戴手錶是真的還是
        假的，其覺得被告黃炳文在動腦筋亂來等情。對此被告
        黃炳文供稱：案發當天伊從3 樓下來2 樓跟陳珠源聊天
        ，過程中沒有再上去3 樓找唐雅琴，沒有去拿唐雅琴的
        安眠藥，只有之前在伊家裡時，伊有把她的藥藏放在皮
        包裡而已，那個皮包是伊的，但伊與唐雅琴都有使用，
        案發當天唐雅琴在3 樓睡覺時，那個皮包就放在她睡覺
        的房間，唐雅琴所證案發當天伊拿安眠藥的事，應該是
        伊之前為了不讓他吃，有跟他拿安眠藥，因為她吃了就
        都講不聽，所以有時候會動手打她。至於扣案的白色粉
        末1 包也是安眠藥，跟扣案的2 粒藥物一樣都是唐雅琴
        的，不清楚她從哪裡拿的，她身體不好有氣喘，會去祐
        民診所看病，她說安眠藥是醫生開給她的等語（參本院
        99年度訴字第214 號卷第193 頁至第205 頁反面）。本
        院認為證人唐雅琴雖證述被告黃炳文於案發當天早上7
        、8 點，曾從其皮包內拿走2 粒安眠藥，然被告黃炳文
        就此表示是為了不讓唐雅琴亂用藥物，而特地拿出藏放
        ，證人唐雅琴亦證述在案發前，被告黃炳文為了不讓她
        亂吃安眠藥，即曾自其皮包內將安眠藥拿走兩次，兩人
        常為了安眠藥的事情吵架等情，顯見被告黃炳文所辯並
        非無據，似不能因案發當天早上，被告黃炳文恰巧復拿
        取唐雅琴之安眠藥，及證人唐雅琴之前認為被告黃炳文
        在動陳珠源手錶的歪腦筋，即逕認被告黃炳文為了拿取
        陳珠源之手錶，曾將唐雅琴之安眠藥摻入飲料內供陳珠
        源飲用。此外，扣案的粒狀藥物2 顆、粉狀藥物1 包經
        送行政院衛生署食品藥物管理局檢驗其成分，該局函覆
        稱：粒狀藥物2 顆均檢出Cetirizine成分，粉狀藥物1
        包檢出Guaifenesin 、Theophylline、氟硝西泮（Flun
        itrazepam ）、氯硝西泮（Clonazepam）成分，其中氟
        硝西泮（Flunit razepam）屬管制藥品管理條例規定之
        第三級管制藥品及毒品危害防制條例規定之第三級毒品
        ，氯硝西泮（Clonazepam）屬管制藥品管理條例規定之
        第四級管制藥品及毒品危害防制條例規定之第四級毒品
        ，此有該局檢驗報告書1 紙在卷可參（參本院99年度訴
        字第214 號卷第248 頁）。上開藥物經函詢榮民總醫院
        其藥物之作用及副作用，該院函覆略以：氟硝西泮（Fl
        unitrazepam ）藥理作用主要是鎮靜安眠、抗焦慮及肌
        肉鬆弛，臨床上之適應症為各種失眠症之治療，此藥物
        在臨床上可能產生的副作用包括頭昏眼花、倦怠無力、
        注意力不集中、動作不協調、欣快感、思考混亂、語言
        困難、失憶等症狀；氯硝西泮（Clonazepam）除了與上
        述氟硝西泮（Flunitrazepam ）具有類似的藥理作用與
        副作用外，臨床上也拿來當作抗癲癇藥物；Theophylli
        ne是一種臨床上常用的支氣管擴張劑，較常見的副作用
        可能有胃腸不適、噁心、神經質、頻尿，較少見的副作
        用可能有嘔吐、腹瀉、上消化道出血、引發消化道潰瘍
        疼痛、情緒不安、失眠、肌肉抽搐、頭痛、心悸、心率
        過速、心率不整等；Guaifenesin 屬於祛痰劑，比較常
        見的副作用可能有噁心、嘔吐、腸胃道不適感、思睡等
        反應；Cetirizine屬於新型抗組織胺製劑，臨床上主要
        用來治療季節性鼻炎、結膜炎、過敏性鼻炎、蕁麻疹、
        過敏性搔癢等過敏症狀，副作用較少，包括可能出現困
        倦、鎮靜、頭痛，較罕見的副作用可能有便秘、腹瀉、
        口乾、精神抑鬱等，此有該院99年12月13日北總內字第
        0990027771號函文暨所附資料在卷可考（參本院99年度
        訴字第214 號卷第263 頁至第266 頁），是以證人唐雅
        琴證述被告黃炳文於案發當日早上拿走的粒狀藥物，依
        照上述，乃新型抗組織胺製劑，臨床上並非用來治療失
        眠所用，使用後副作用亦少，除困倦外，並無其他足以
        影響使用者意識之副作用，益證證人唐雅琴認為被告黃
        炳文是持其皮包內之粒狀藥物加害陳珠源等情，純屬其
        個人臆測，而與事實不符，不足憑採。
    ５、末經本院函詢法務部法醫研究所服用Cetirizine、Guai
        fenesin 、Theophylline、氟硝西泮（Flunitrazepam
        ）、氯硝西泮（Clonazepam）等藥物後，尿液是否可能
        因此檢出咖啡因或咖啡鹼成分，該所函覆稱：服用上開
        5 種藥物後，尿液不會有咖啡因或咖啡鹼成分，因此其
        尿液經以氣相層析質譜分析法檢測，不會產生咖啡因或
        咖啡鹼陽性反應之結果，此有該所99年12月13日法醫毒
        字第0990006808號函文1 紙在卷可考（參本院99年度訴
        字第214 號卷第269-1 頁），亦即本件無論服用扣案的
        粒狀藥物或粉狀藥物後，尿液均不會檢出證人陳珠源案
        發後尿液所含咖啡因與咖啡鹼成分，益證扣案粒狀藥物
        及粉狀藥物僅係被告黃炳文與共同被告唐雅琴單純持有
        之藥物而已，未經被告黃炳文將之摻入飲料內供陳珠源
        服用。
    ６、綜上所述，被告黃炳文拿取被害人陳珠源之手錶後持之
        變賣，其行為係觸犯刑法第320 條第1 項之竊盜罪，公
        訴人認被告黃炳文觸犯者為刑法第328 條第1 項之強盜
        罪，顯有誤會，惟其基本事實同一，本院爰變更起訴法
        條如上。
（三）查被告黃炳文前於97年間，因犯恐嚇取財罪，經本院以97
      年度訴字第922 號案件判處有期徒刑1 年4 月，並經臺灣
      高等法院以97年度上訴字第5468號案件駁回上訴人之上訴
      確定，被告黃炳文於入監執行後，甫於98年11月23日縮刑
      期滿執行完畢之事實，有臺灣高等法院被告前案紀錄表1
      份在卷可按，其前受徒刑執行完畢，5 年以內故意再犯本
      件有期徒刑以上之罪，為累犯，依刑法第47條第1 項規定
      加重其刑。
（四）爰審酌被告黃炳文素行不佳，此有臺灣高等法院被告前案
      紀錄表1 份在卷可參，其至友人陳啟昇家中作客，因見年
      邁之被害人陳珠源手上所戴手錶狀似不斐，竟心生歹念，
      伺機竊取之，並置在椅子上昏睡之被害人陳珠源於不顧，
      惡性非輕，雖被害人陳珠源事後已拿回該支手錶，然當鋪
      老闆華忠勇仍受有38,000元之損害等一切情狀，量處如主
      文所示之刑。
（五）扣案之粉狀藥物1 包、粒狀藥物2 顆，均非供被告黃炳文
      犯罪所用或犯罪預備之物，且非因犯罪所生或所得之物，
      亦非違禁物，與刑法規定之沒收要件不符，故不宣告沒收
      。
參、無罪部分（即被告黃炳文被訴詐欺罪部分、被告唐雅琴部分
    ）：
一、公訴意旨另以：被告唐雅琴與共同被告黃炳文於前開時間（
    起訴書誤載為同日下午4 時30分許）及地點，共同基於意圖
    為自己不法所有之犯意聯絡，由共同被告黃炳文將被告唐雅
    琴提供之安眠藥等藥物摻入共同被告黃炳文購買之飲料內，
    提供與被害人陳珠源飲用，並由共同被告黃炳文趁被害人陳
    珠源飲後昏迷不能抗拒之際，取走被害人陳珠源所有之上開
    勞力士手錶1 支，並持之典當，因認被告唐雅琴涉犯刑法第
    328 條第1 項之強盜罪嫌。此外，被告二人持強盜所得贓物
    販售與不知情之華忠勇，得款38,000元，均另涉犯刑法第33
    9 條第1 項之詐欺罪嫌云云（此部分公訴意旨，雖未經檢察
    官記載起訴法條於起訴書內，惟業經公訴人當庭陳明已為起
    訴事實含括，且補充起訴法條( 詳參本院99年度訴字第214
    號卷第192 頁反面至第193 頁) ，自為本院審理範圍）。
二、針對公訴人起訴被告唐雅琴所涉強盜罪嫌部分，訊據被告唐
    雅琴堅決否認有何強盜罪嫌，其辯稱：伊沒有強盜，也沒有
    竊盜等語。經查：
（一）如上所述，本院業已依據證人陳珠源於本院證述案發當天
      情形、榮民總醫院函覆本院證人陳珠源之病因、扣案藥物
      成分及作用、比對扣案藥物與證人陳珠源案發後經醫院採
      集之尿液檢驗結果等，認定本件欠缺積極證據得認證人陳
      珠源曾遭共同被告黃炳文下藥迷昏，自難認被告唐雅琴有
      何共同強盜罪嫌。
（二）針對被告唐雅琴有無與共同被告黃炳文共犯竊盜犯行部分
      ，共同被告黃炳文於偵查中，固提出自白書載明：案發當
      天陳珠源表明所喝飲料味道有異，其喝一口並無異狀，嗣
      後陳珠源轉告有朋友要來，其隨即上樓後不久，被告唐雅
      琴告知陳珠源在2 樓沙發上睡著了，且手腕上戴有一支金
      錶，叫其下樓取走後，一同至當鋪詢問價值云云，且共同
      被告黃炳文嗣後於偵訊時，亦稱被告唐雅琴從頭到尾都知
      道其拔陳珠源手錶之事，惟查證人即共同被告黃炳文於警
      詢、本院訊問時，均證述被告唐雅琴對其竊取陳珠源手錶
      一事並不知情，其於本院證稱：伊在竊取被害人陳珠源的
      手錶過程中，沒有跟被告唐雅琴說要拿陳珠源的手錶，被
      告唐雅琴不知道伊拿走陳珠源手錶的事，伊於偵查中會提
      出前揭自白書，是因約99年6 、7 月間，伊與弟弟黃志中
      為了另一條竊盜案件去地檢署開庭，黃志中當時沒有在監
      ，開完庭檢察官沒有注意時，伊偷偷問黃志中被告唐雅琴
      在外面怎樣，黃志中說被告唐雅琴在外面跟伊的朋友「少
      龍」在床上亂來，伊想要報復，意思是伊對被告唐雅琴那
      麼好，伊進來裡面，被告唐雅琴這樣對嗎，那時候想不開
      ，想要害被告唐雅琴，所以才寫這個自白書，後來於99年
      6 月30日、99年7 月9 日檢察官偵訊時，也是因為這個原
      因，所以誣陷被告唐雅琴，想讓她進來關，現在願意在法
      院說出被告唐雅琴其實不知情的實話，是因為話說回來，
      是伊欠她的，伊也是這樣害她，黃志中之前跟伊講的時候
      ，伊真的很賭爛，想要害她，但伊欠她也是很多，伊也不
      想這樣害她，（檢察官問：既然你弟弟當天跟你說時你這
      麼賭爛，為何不直接說是被告唐雅琴下藥？）畢竟她跟伊
      在一起一段時間，伊一氣之下，伊如果有做就有做，不會
      這樣陷害她，伊與黃志中同涉的竊盜案件已經判決了，案
      號要回去看等語（參本院99年度訴字第214 號卷第193 頁
      至第205 頁反面）。本院認為本件被告唐雅琴究竟是否與
      共同被告黃炳文共犯竊盜罪，其判斷完全繫諸於證人即共
      同被告黃炳文之供述，別無其他直接證據可為憑佐，然證
      人即共同被告黃炳文之供述，既有偵訊與警詢、本院所證
      內容不符情形，且其業於本院證述偵查中所證內容是出於
      誣陷被告唐雅琴之意，再其所證誣陷緣由來自於其與黃志
      中共同出庭時，聽聞黃志中所述被告唐雅琴交友狀況等情
      ，亦有其與黃志中共犯竊盜案之本院99年度審易字第1287
      號判決書1 份在卷可佐，固其於本院證述偵查中為誣陷被
      告唐雅琴而為不實供述等語即非全無可採，本件證人即共
      同被告黃炳文於偵查中所為不利於被告唐雅琴之證述既有
      可議之處，本院因認不能逕採，故本件事證尚不足認定被
      告唐雅琴犯有竊盜罪。
（三）綜上所述，被告唐雅琴被訴強盜罪嫌不足，本件事證亦不
      足認定其犯有竊盜罪，爰就被告唐雅琴被訴強盜罪名為無
      罪之諭知。
三、針對公訴人認被告二人犯有詐欺罪嫌部分，經查：被害人陳
    珠源之前開手錶遭被告黃炳文竊取後，固經被告二人持至當
    鋪典當與不知情之華忠勇，惟此乃其等事後處分贓物之行為
    ，況被告二人典當上開手錶與華忠勇，與華忠勇交付典當款
    項38,000元之間，有對價關係，其等並無意圖為自己不法所
    有之詐欺犯意甚明，至於本案事後是否果經被害人陳珠源報
    警？是否會遭警方偵破？華忠勇所持上開手錶，是否會遭被
    害人陳珠源索回？均非被告二人於典當時所能料想，焉能以
    本件事後遭警方偵破，前揭手錶1 支因遭被害人陳珠源取回
    致華忠勇受有38,000元損失之結果，逕倒推認被告二人有詐
    欺之犯行，故本件被告二人被訴詐欺犯嫌，其事證不足甚明
    ，故就被告二人被訴詐欺罪名均為無罪之諭知。
肆、被告唐雅琴之辯護人聲請續行傳拘陳啟昇、劉庭豪到庭作證
    ，及聲請對被告二人進行測謊，惟證人陳啟昇、劉庭豪經本
    院合法傳喚、拘提均未到庭，此有傳票回證及拘提結果報告
    書各2 份在卷可參（參本院99年度訴字第214 號卷第226 頁
    、第258 頁至第262 頁、第276 頁、第221 頁、第267 頁至
    第269 頁），本院無從令其等到庭作證，至於聲請對被告二
    人測謊部分，本院認待證事實已臻明瞭，無再調查之必要，
    故駁回其聲請，附此敘明。
據上論斷，應依刑事訴訟法第299 條第1 項前段、第300 條、第
301 條第1 項，刑法第320 條第1 項、第47條第1 項，刑法施行
法第1 條之1 ，判決如主文。
本案經檢察官蔡元仕到庭執行職務。
中    華    民    國   100    年    2     月    1     日
                              臺灣士林地方法院刑事第六庭
                                  審判長法  官  林秀鳳
                                        法  官  黃珮茹
                                        法  官  鄭光婷
以上正本證明與原本無異。
如不服本判決應於收受判決後10日內向本院提出上訴書狀，並應
敘述具體理由；其未敘述上訴理由者，應於上訴期間屆滿後20日
內向本院補提理由書（均須按他造當事人之人數附繕本）「切勿
逕送上級法院」。
                                        書記官  徐仁豐
中    華    民    國   100    年    2     月    1     日
附錄本判決論罪科刑法條：
中華民國刑法第320 條第1 項
意圖為自己或第三人不法之所有，而竊取他人之動產者，為竊盜
罪，處5 年以下有期徒刑、拘役或5 百元以下罰金。